【裁判字號】    97,消債抗,66
【裁判日期】    971111
【裁判案由】    聲請更生程序（保全處分）
【裁判全文】
臺灣高雄地方法院民事裁定           97年度消債抗字第66號
抗  告  人  甲○○
上列抗告人因消費者債務清理條例聲請保全處分事件，不服民國
97年6 月20日本院97年度審消債更字第899 號民事裁定，提起抗
告，本院裁定如下：
    主  文
抗告駁回。
抗告費用新臺幣壹仟元由抗告人負擔。
    理  由
一、抗告意旨略以：原裁定以鈞院97年度司執字第43730 號強制
    執行事件，僅限於抗告人每月各項薪津3 分之1 ，並年終、
    考核、績效獎金及其他獎金4 分之3 範圍內，未影響抗告人
    所需之必要生活費用及鈞院96年度執全字第1118號函辦理假
    扣押查封登記在案，於短期內應無遭拍賣變價之虞等為由，
    駁回本件聲請。惟前揭強制執行扣押抗告人薪資並移轉予債
    權人受償者，並非所有債權銀行均參與分配，且扣押之薪津
    債權為日後更生方案清償之基礎，倘於裁定開始更生程序前
    仍持續扣薪受償，豈非悖於消費者債務清理條例（下稱消債
    條例）第19條之立法精神，是為維持債權人間之公平受償，
    確保抗告人經濟生活之重建，就抗告人之財產保全處分自有
    聲請之必要，原裁定遽以未影響抗告人所需生活必要費用而
    駁回聲請，自非合法妥適。又原審以96年度執全字第1118號
    函僅係辦理假扣押查封登記，短期內應無遭拍賣變價之虞，
    惟鈞院民事執行處於97年7 月29日函知業經鑑價完畢，若無
    意見將進行拍賣程序，爰依法提起抗告。並聲明：原裁定廢
    棄，准予宣告保全處分。
二、按法院就更生或清算之聲請為裁定前，得因利害關係人之聲
    請或依職權，以裁定為下列保全處分：(一)債務人財產之保全
    處分。(二)債務人履行債務及債權人對於債務人行使債權之限
    制。(三)對於債務人財產強制執行程序之停止。(四)受益人或轉
    得人財產之保全處分。(五)其他必要之保全處分，消費者債務
    清理條例第19條第1 項固定有明文。惟該項保全處分係法院
    為防杜債務人之財產減少、維持債權人間之公平受償及使債
    務人有重建更生之機會，而為暫時處分之行為，自以更生或
    清算程序仍繫屬於法院為前提，倘更生或清算之聲請程序業
    已終結，保全處分之聲請既失依附，即無實體審究之必要。
三、經查，本件抗告人雖以更生為由，聲請本件保全處分，並經
    原審裁定駁回其保全處分之聲請後提起抗告。惟經本院調查
    結果，抗告人所聲請之更生程序業於民國97年9 月18日以97
    年度消債更字第304 號裁定駁回其聲請，並於97年10 月15
    日因未經抗告而確定，此有該裁定書附卷可稽。準此，原聲
    請更生程序既已終結，本件保全程序自失所附麗，揆諸上開
    說明，已無准予保全處分之餘地。原審於97年6 月20日駁回
    抗告人聲請保全處分之裁定，係就實體上審酌後認無保全之
    必要而駁回，理由雖非一致，惟結論尚無不合，從而抗告意
    旨指摘原裁定不當，為無理由，自應予駁回。
四、據上論結，應依消費者債務清理條例第15條，民事訴訟法第
    495 條之1 第1 項、第449 條第1 項、第95條、第78條，裁
    定如主文。
中    華    民    國    97    年    11    月    11    日
                  民事庭  審判長法  官   蘇鳴東
                                法  官   郭宜芳
                                法  官   謝雨真
以上正本係照原本作成。
本件不得再抗告。
中    華    民    國    97    年    11    月    11    日
                                書記官  鄭翠蘭


司法院資訊處製作；財團法人民間司法改革基金會備份。
